【裁判字號】    90,訴,424
【裁判日期】    900816
【裁判案由】    違反水利法等
【裁判全文】
臺灣屏東地方法院刑事判決                            九十年度訴字第四二四號
    公  訴  人  臺灣屏東地方法院檢察署檢察官
    被      告  乙○○
                甲○○
    共      同  陳彥勝
    選任辯護人
右列被告等因違反水利法等案件，經提起公訴（九十年度偵字第二六八五號），本院
判決如左：
     主  文
乙○○竊盜，處有期徒刑柒月，緩刑參年。三菱牌一二０型挖土機 (引擎號碼
60s70-l86ps2000)一部沒收。
甲○○無罪。
     事  實
一、乙○○意圖為自己不法之所有，於民國九十年四月二十六日上午九時許，駕駛自
    有之三菱牌一二０型挖土機 (引擎號碼60s70-l86ps2000)，在屏東縣霧臺鄉隘寮
    南溪好茶段好茶橋下游二００公尺河水行水區處，挖採砂石，復以自有之無牌照
    搬運車，將之載運至屏東縣霧臺鄉好茶村正興建中之教會旁堆放，供興建教會之
    用。迨同日下午一時五十分許，乙○○仍自上揭處所挖取砂石，為警當場查獲，
    並扣得前揭三菱牌一二０型挖土機及無牌照搬運車各一部，計乙○○前後共載運
    四車次，約十六立方，牟取不法利益約新台幣（下同）五千一百二十元。
     理  由
甲、被告乙○○部分
一、前開犯行，業據被告乙○○坦承不諱，並有查扣之機具挖土機及搬運車各一部、
    照片四幀可為佐證。而被告挖掘數量約十六立方公尺乙節，亦經屏東縣警察局里
    港分局會同經濟部水利處第七河川局現場勘驗明確，製有現場會勘紀錄表在卷供
    參，被告犯行足堪認定。
二、核被告乙○○所為，係犯刑法第三百二十條第一項之竊盜罪。公訴意旨固認被告
    上揭犯行係犯水利法第九十二條之一第一項中段罪嫌。惟查水利法第九十二條之
    一首段已明定主管機關可處行政罰鍰，而事實上違反水利法第七十八條第一項各
    款之一者，必定侵害主管機關管理之權益，如亦須依各該條文中段規定，認有損
    害主管機關管理河川之權益，另科以刑罰，應非法文規定之本旨，因而水利法第
    九十二條之一第一項中段規定「他人」一語，應解為主管機關以外之自然人或其
    他私法人為妥。是而縱主管機關管理河川之權益受有損害，然尚與水利法第九十
    二條之一第一項中段之構成要件不合，公訴人認被告所為係涉上開罪嫌，惟並未
    指明損害何人權益即有未合，此外復查無其他證據證明被告確有公訴人所指此部
    分之犯行，自難論以水利法第九十二條之一第一項後段之罪，惟其等基本事實均
    屬同一，本院自應審理，並變更起訴法條。茲審酌被告犯罪之動機係以教友身份
    為幫忙教會興建教堂之公益、目的並非圖謀私利、其盜取砂石，破壞河床、犯後
    坦承不諱，態度良好等一切情狀，量處如主文所示之刑。又被告前未曾受任何有
    期徒刑以上刑之宣告，此有臺灣屏東地方法院檢察署刑案資料查註紀錄表一紙附
    卷可憑，經此教訓，自當知所警惕而無虞再犯，本院綜核各情認上開有期徒刑之
    宣告，已足策其自新，所宣告之刑，以暫不執行為適當，併依法諭知緩刑三年，
    用啟向上。挖土機係被告乙○○所有，亦供其犯罪之用，爰依刑法第一項第二款
    、第三項之規定沒收。惟無牌照搬運車一部既係在竊取砂石後搬運贓物，自非於
    犯竊取砂石罪有直接之關係，爰不諭知沒收。
乙、被告甲○○部分
一、公訴意旨略以：教會管理人員甲○○明知乙○○未依其所囑購買合法建材，係至
    上揭處所挖取砂石，江員非僅未予阻止，並予以收受，因認甲○○涉有贓物罪嫌
    。
二、按犯罪事實應依證據認定之，無證據不得推定其犯罪事實；又不能證明被告犯罪
    者，應諭知無罪之判決，刑事訴訟法第一百五十四條、第三百零一條第一項分別
    定有明文。又共同被告不利於己之陳述，固得採為其他共同被告犯罪之證據，惟
    此項不利之陳述，須無瑕疵可指，而就其他方面調查，又與事實相符，始得採為
    其他共同被告犯罪事實之認定；而認定不利於被告之事實，須依積極證據，苟積
    極證據不足為不利於被告之事實之認定時，即應為有利於被告之認定，更不必有
    何有利之證據。（最高法院四十六年台上字第四一九號、三十年上字第八一六號
    判例參照）本件公訴人認被告甲○○涉有贓物犯行，乃以：
    (1)、共同被告乙○○於警訊時供稱：
        甲○○有看見伊至溪底挖取砂石至工地，並沒有阻止等語。
    (2)、揆諸被告甲○○家住教會旁，自承十時後均在家中，被告乙○○搬運車聲響
        亦十分巨大，陳嫌搬運砂石至教會旁堆放，延續至下午共載運四車，時間並
        非短暫，江嫌或稱不知情，或稱未及阻止，實與常理不符，其所辯顯為卸責
        之辭，不足採信。
三、經查：
    (1)、、就共同被告乙○○之供述：
            其於警訊時固陳稱甲○○有看見伊至溪底挖取砂石至工地，並沒有阻止
            等語。惟嗣於內勤檢察官訊問時則改稱：我不曉得他知否，因我載去時
            他不在。嗣再於檢察事務官訊問時供稱：甲○○不知道我去挖砂石，因
            為我自己一個想去就去溪邊挖一點來把地填平。於本院初訊時供稱：因
            為我還在河川採挖砂石 (所以未遇到甲○○)。於本院言詞辯論時則再
            供稱：甲○○並未叫我在何處採砂石，我亦未告訴甲○○要去河床採砂
            石，是事後被警察查獲帶到甲○○的家時，才看到甲○○，也才知道他
            有在家。
        、就被告甲○○之辯解：
            其於警訊時陳稱九十年四月二十六日十時發現採的砂石，我打算找陳
            保華將砂石運回，但未連絡上他，即被警方查獲 (見警卷)。在內勤檢
            察官訊問時稱我本來要叫他將砂石載回，但卻找不到他，我並不是要叫
            他載運溪裡的砂石。嗣檢察事務官訊問時則稱我看這些砂石都是濕濕的
            ，可能是從溪邊挖回來的，我叫他不要再挖了，本來要叫他把砂石運回
            ，但是警察已經把怪手及搬運車去扣起來，沒有辦法運回去，砂石就仍
            然放在現場，沒有動它。本院初訊時稱我不知道乙○○會去河裡挖砂石
            ，亦未約定去何處挖砂石，五萬元的價款中並未包括砂石，乙○○本身
            也是信徒之一，他將砂石運來，是要奉獻給教會，至於他從何處挖來，
            我並不清楚。當天早上十點到十半從山上回來，看到教堂旁有一堆砂石
            是濕濕的，並要找乙○○，找不到後，我就回家去、休息，到下午後，
            乙○○被警方查獲，我才與乙○○碰面。我有去他 (乙○○)家找二次
            都找不到他的人，我們也不須(需)要那些，希望他把砂石運走。
        、就證人即好茶教會之牧師許進登之證詞：
            法官諭知具結義務及偽證處罰後命具結在卷
            法官諭本件隔離訊問，被告甲○○暫退庭。
            法官問
            您目前擔任何職？
            證人答
            我在好茶教會擔任牧師。
            法官問
            教會今年是否在興建教堂？
            證人答
            是的。
            法官問
            是在整修或是興建？
            證人答
            是因為颱風後倒掉要重建。
            法官問
            經費來源如何來？
            證人答
            好茶的教友很少，大部分是教友奉獻的，當時要興建時只有拾肆萬多
            而已。
            法官問
            誰負責興建教堂？
            證人答
            是我負責策劃。甲○○只是一般教友，是因為他家在教堂的隔壁，他
            本身也有病，只是我不在時，他會幫忙看著。
            法官問
            被告乙○○是否甲○○所僱用？
            證人答
            乙○○也是我們的信徒，並不是甲○○所僱用，他只是熱心幫忙服務。
            法官問
            乙○○所運的砂石，你們給付多少？
            證人答
            應該沒有給錢，乙○○可能是要幫忙教會，自己主動去運砂石來砌。
            法官諭請被告乙○○暫退庭。
            法官問
            被告甲○○在警訊時有說向乙○○以五萬元購買砂石？（提示警訊筆錄
            並告以要旨）
            證人答
            我想應該沒有那回事，我們經費有限，應該是三萬元，不是購買砂石，
            是要用來購買鋼筋及水泥。
            法官問這筆錢給了嗎？
            證人答
            我不清楚，要問司庫，因為是她在管錢。
            法官問
            有無其他意見補充？
            證人答
            沒有。
            法官問
            有無指派甲○○監工？
            證人答
            沒有。因為甲○○家住教堂的隔壁，平時他在家時，會幫忙注意一下工
            地的事而已。
    (2)、公訴意旨認被告甲○○涉有贓物罪嫌，如前所述係以共同被告乙○○於警訊
        時不利於被告甲○○之陳述為據，惟嗣乙○○則均改稱甲○○並不知砂石係
        盜採。固然刑事訴訟以發現真實為目的，共同被告先後所為不利於己之陳述
        ，互有出入時，審理事實之法院應本於職權詳為調查，斟酌各方面之情形，
        依自由心證判斷其孰為可信，不得因其先後陳述有所紛歧，即全部予以捨棄
        。惟證人之證言或共同被告之陳述，縱令先後兩歧或未盡相符，仍得本於審
        理所得心證，就其一部分認為真實予以採取。被告甲○○則始終承認知悉砂
        石係盜採，惟因未見到乙○○，所以無法要乙○○將砂石運回。而與乙○○
        之供述兩相對照，則可確定乙○○運砂石至教會旁空地放置後，被告甲○○
        固已認係採之河砂，惟迄為警查獲，甲○○始見到乙○○，故縱令甲○○
        欲乙○○載返，亦無法如願。
    (3)、再公訴意旨認被告甲○○收受採之砂石，惟似未能舉證以證明被告甲○○
        已「收受」前揭砂石。按公訴意旨雖認共同被告乙○○「將之載運至屏東縣
        霧臺鄉好茶村正興建中之教會旁堆放」，惟將砂石堆放在建地旁乃營建之常
        態，且依證人許進登牧師所言，被告甲○○只是因其住處適在教堂旁，幫忙
        注意工地的事，被告甲○○並非教會「管理人員」，不能因其適住於教會旁
        且由司庫轉手金錢予乙○○，即遽指被告已「收受」贓物。
四、綜上，被告甲○○所辯各情，尚非無據，堪信屬實。公訴意旨前揭論斷，未佐以
    其他事證，證據稍顯薄弱，此外，復盡調查之能事，查無其他積極證據足認被告
    甲○○有公訴人所指犯行，是不能證明被告甲○○犯罪，揆諸前揭說明，自應為
    被告甲○○無罪之諭知。
中      華      民      國      九十      年     八      月    十六     日
                                          法  官   蔡虔霖
右正本證明與原本無異。
對於本判決如有不服應於收受送達後十日內向本院提出上訴書狀上訴於台灣高等法院
高雄分院並按他造當事人之人數附具繕本。
                                          書記官   謝天祥
中      華      民      國      九十      年     八      月     十六    日
附錄本案論罪科刑法條全文：
中華民國刑法第三百二十條
 (普通竊盜罪、竊佔罪)
意圖為自己或第三人不法之所有，而竊取他人之動產者，為竊盜罪，處五
年以下有期徒刑、拘役或五百元以下罰金。


司法院資訊處製作；財團法人民間司法改革基金會備份。
